【裁判字號】    99,交訴,41
【裁判日期】    990907
【裁判案由】    公共危險等
【裁判全文】
臺灣屏東地方法院刑事判決              99年度交訴字第41號
公  訴  人  臺灣屏東地方法院檢察署檢察官
被      告  甲○○
上列被告因公共危險等案件，經檢察官提起公訴（98年度偵緝字
第380 號），嗣被告於本院準備程序進行中先就被訴事實為有罪
之陳述，本院告知被告簡式審判程序之旨，並聽取當事人之意見
後，本院合議庭裁定改由受命法官獨任依簡式審判程序審理，判
決如下：
    主  文
甲○○犯過失傷害罪，處有期徒刑參月。又犯肇事致人傷害逃逸
罪，累犯，處有期徒刑拾月。應執行有期徒刑壹年。
    事  實
一、甲○○前因毒品案件，經臺灣高雄地方法院以95年度訴緝字
    第25號判決處應執行有期徒刑1 年確定；又因傷害等案件，
    經臺灣高等法院高雄分院以96年度上訴字第765 號判處應執
    行有期徒刑1 年4 月確定，嗣經減刑並定應執行刑，甫於96
    年9 月26日縮刑期滿執行完畢。其未領有自小客車駕駛執照
    ，竟於民國98年3 月11日11時40分許，駕駛車號1536-XM 號
    自小貨車沿屏東縣竹田鄉○○村○○路段由西向東行駛，行
    至該路段台糖高幹31號電線桿附近轉彎處之時，其本應注意
    車前狀況並注意在未劃分向線或分向限制線之道路應靠右行
    駛，而依當時之情形天候晴、日間自然光線、路面乾燥、無
    缺陷、視距良好，並無不能注意之情事，竟疏未注意，而與
    駕駛F6-2401 號自小貨車沿該路段由西向東行駛之乙○○，
    在上開地點發生擦撞，致乙○○受有胸部鈍挫傷、左肩峰鎖
    骨韌帶拉傷等傷害。詎甲○○於肇事後竟未報警或實施必要
    之救護行為，隨即棄車逃逸，嗣經警循線查獲。
二、案經乙○○訴由屏東縣政府警察局潮州分局報請臺灣屏東地
    方法院檢察署檢察官偵查起訴。
    理  由
一、本案被告甲○○所犯公共危險等案件，並非法定刑為死刑、
    無期徒刑或最輕本刑3 年以上有期徒刑之罪，亦非高等法院
    管轄第一審之案件，而被告於本院準備程序中就被訴事實為
    有罪之陳述，本院合議庭乃裁定由受命法官獨任進行簡式審
    判程序。又簡式審判程序之證據調查，依刑事訴訟法第273
    條之2 規定，不受同法第159 條第1 項審判外陳述排除之限
    制，再被告對於卷內之各項證據，亦不爭執證據能力，故卷
    內所列之各項證據，自得作為證據，先予敘明。
二、上開犯罪事實，業據被告於本院審理時坦承不諱，核與告訴
    人乙○○於警、偵訊中之指述、證人即同案被告丙○○於警
    、偵訊及本院審理中之供述、證人黃歆惠於警、偵訊中之證
    述均大致相符，並有道路交通事故現場圖、道路交通事故調
    查報告表(一)、(二)、道路交通事故調查報告表各1 份、現場處
    理照片等附卷可佐；被害人乙○○所受傷勢部分，亦有皇安
    社團醫療法人小康醫院98年3 月19日出具之診斷證明書1 份
    在卷可參，是足認被告上開任意性自白與事實相符，堪予採
    信。是以本件被告之犯行事證明確，應依法論科。
三、按刑法第185 條之4 駕駛動力交通工具肇事致人死傷而逃逸
    罪，其立法目的，乃為維護交通，增進行車安全，促使當事
    人於事故發生時，能對被害人即時救護，減少死傷，以保護
    他人權益並維護社會秩序。又其立法精神在於交通事故一旦
    發生，且發生人員傷亡之情況，不論是撞人或被撞，或是因
    其他事故而造成死傷，只要是在駕駛動力交通工具過程內所
    發生者，參與這整個事故過程的當事人皆應協助防止死傷之
    擴大，蓋如駕駛人於事故發生後，隨即逃離現場，不僅使肇
    事責任認定困難，更可能使受傷之人喪失生命或求償無門。
    本案被告於車禍當時既明知被害人乙○○因遭其擦擊而受有
    如事實欄所示之傷害，然卻不顧其安危，反駕車加速逃逸，
    未對被害人採取任何救護或其他必要措施，顯與刑法第185
    條之4 所欲規範之目的相違。故核被告所為，分別係犯刑法
    第284 條第1 項前段過失傷害罪及刑法第185 條之4 肇事逃
    逸罪，被告所犯上開2 罪間，犯意各別，行為互殊，應予分
    論併罰。被告有如事實欄所示之犯罪科刑紀錄，有臺灣高等
    法院被告前案紀錄表可稽，其於徒刑執行完畢後5 年以內故
    意再犯本件有期徒刑以上之肇事逃逸罪，就該部分之犯行應
    依刑法第47條第1 項之規定加重其刑。又被告未考領駕駛執
    照而駕車肇事，業據其自承在卷，就其過失傷害部分，應依
    道路交通管理處罰條例第86條第1 項之規定，加重其刑。爰
    審酌被告駕駛小客車本應謹慎注意遵守交通規則，以維護其
    他參與道路交通者之安全，竟疏未注意上開道路交通安全規
    則而肇事，使被害人受有如事實欄所示之傷害；且肇事後被
    告復因恐負刑責而逃逸，罔顧被害人之生命安全，更商請同
    案被告丙○○出面頂替其犯行，犯後態度明顯不佳，且迄未
    仍未能與告訴人方面達成民事和解，以填補其所受之財產上
    及非財產上之損害，惟其犯後尚知坦承犯行等一切情狀，分
    別量處如主文所示之刑，並定其應執行之刑，以示懲儆。
據上論斷，應依刑事訴訟法第299 條第1 項前段、第273 條之1
第1 項，道路交通管理處罰條例第86條第1 項，刑法第185 條之
4、 第284 條第1 項前段、第47條第1 項、第51條第5 款，刑法
施行法第1 條之1 ，判決如主文。
本案經檢察官曾士哲到庭執行職務
中    華    民    國    99    年    9     月    7     日
                    交通法庭    法  官  李謀榮
以上正本證明與原本無異。
如不服本判決應於收受判決後10日內向本院提出上訴書狀，並
應敘述具體理由；其未敘述上訴理由者，應於上訴期間屆滿後
20日內向本院補提理由書（均須按他造當事人之人數附繕本）
「切勿逕送上級法院」。
中    華    民    國    99    年    9     月    7     日
                                書記官  蔡進吉
附錄本件論罪科刑法條：
中華民國刑法第185 條之4
駕駛動力交通工具肇事，致人死傷而逃逸者，處6 月以上5 年以
下有期徒刑。
中華民國刑法第284 條第1 項
因過失傷害人者，處6 月以下有期徒刑、拘役或5 百元以下罰金
，致重傷者，處1 年以下有期徒刑、拘役或5 百元以下罰金。

司法院資訊處製作；財團法人民間司法改革基金會備份。
